【裁判字號】    95,易,519
【裁判日期】    950816
【裁判案由】    竊盜
【裁判全文】
臺灣臺南地方法院刑事判決               95年度易字第519號
公  訴  人  臺灣臺南地方法院檢察署檢察官
被      告  丙○○
上列被告因竊盜案件，經檢察官提起公訴（九十五年度偵字第六
三０一號），本院判決如下：
    主  文
丙○○攜帶兇器竊盜，未遂，處有期徒刑參月，如易科罰金以銀
元參佰元即新臺幣玖佰元折算壹日。扣案之鐵剪壹把沒收之。
    事  實
一、丙○○基於為自己不法所有之意圖，於民國（下同）九十五
    年四月六日下午二時許，在臺南市○○○路○段七五號丁○○住處旁之巷內，持客觀上足以對人之生命、身體、安全構
    成威脅，具有行兇危險性之鐵剪一把，剪斷丁○○所有裝設
    於住家屋簷外之電線、電話線各一條（長度分別約二十四公
    尺、一點二公尺），正在拉取剪斷之電線，尚未得手之際，
    即為丁○○發現報警而查獲上情，並當場扣得前開電線、電
    話線各一條及鐵剪一把。
二、案經臺南市第一分局報告臺灣臺南地方法院檢察署檢察官偵
    查起訴。
    理  由
壹、有罪部分
一、按被告以外之人於審判外之陳述，雖不符前四條之規定，而
    經當事人於審判程序同意作為證據，法院審酌該言詞陳述或
    書面陳述作成時之情況，認為適當者，亦得為證據，刑事訴
    訟法第一百五十九條之五第一項定有明文。查被告對於證人
    丁○○、張美珍於警詢中所為之供述內容，均不爭執其證據
    能力，而同意作為證據，本院復參酌證人丁○○、張美珍乃
    親見親聞本件犯罪過程之人，並經丁○○通知員警到場查獲
    者，其等所為供述之內容亦非違法取得之供述，是依前開條
    文規定，自有證據能力，合先敘明。
二、訊據被告固坦承持鐵剪竊取前開電線等物乙節，惟否認前開
    電線等物乃被害人丁○○所有之物。然查，被害人丁○○於
    警詢時供述被竊物品乃其所有裝設於屋外之電線等物，雖久
    未使用，但未同意被告剪取，且經其發覺外出察看，口頭制
    止，被告仍不予理會，始通知員警到場等語，核與證人張美
    珍於警詢供述內容相符，復參以被告竊盜之電線乃裝設於被
    害人丁○○住處之屋簷旁，竊盜之際亦經丁○○發覺外出察
    看制止，足徵被告所竊取之電線等乃被害人丁○○所有之物
    。況按刑法上之竊盜罪，係以竊取「他人」所持有之物為成
    立要件（最高法院十九年上字第一六七三號判例要旨參照）
    ，準此，被告所竊取之電線既非其所有，亦未經同意拿取之
    物，縱該電線等物並非丁○○所有，均無礙竊盜罪之成立至
    明，是以，被告前開抗辯，顯不可採，此外，尚有搜索扣押
    筆錄、扣押物品目錄表、贓物認領保管單各一份、現場照片
    六幀可資佐證，從而，本件事證已臻明確，被告犯行已堪認
    定。
三、論罪科刑
  (一)按行為後法律有變更者，適用行為時之法律。但行為後之法
    律有利於行為人者，適用最有利於行為人之法律。修正後刑
    法第二條第一項定有明文。查本件被告行為後，刑法部分條
    文修正施行，而修正施行後刑法第二條第一項亦修正規定，
    然此乃為與刑法第一條罪刑法定主義相互契合，以貫徹法律
    禁止溯及既往原則，其乃規範行為後法律變更所生新舊法律
    比較適用之準據法，本身尚無比較新舊法之問題，故應一律
    適用修正施行後刑法第二條之規定以決定適用之刑罰法律，
    先予辨明。又參以本次刑法總則編修正之比較新舊法，應就
    罪刑有關之之共犯、未遂犯、想像競合犯、牽連犯、連續犯
    、結合犯，以及累犯加重、自首減輕暨其他法定加減原因（
    如身分加減）與加減例等一切情形，綜其全部罪刑之結果而
    為比較（最高法院九十五年五月二十三日刑事庭第八次會議
    決議可資參照），首先敘明。
  1.查本件被告行為時關於未遂犯之成立要件與處罰效果，乃分
    別於刑法第二十五條、第二十六條第一項前段定有明文，然
    嗣後關於未遂犯之處罰效果調整至修正施行後刑法第二十五
    條第二項後段「未遂犯之處罰，得按既遂犯之刑減輕之。」
    ，觀之修正前後條文文字內容均屬相同，僅係體例條項之挪
    移，適用結果並無利與不利之不同，故依修正施行後刑法第
    二條第一項之規定，仍依修正施行前刑法第二十六條第一項
    前段處斷之。
  2.次查本件被告行為時易科罰金之折算標準，依修正施行前刑
    法第四十一條第一項前段「犯最重本刑為五年以下有期徒刑
    以下之刑之罪，而受六個月以下有期徒刑或拘役之宣告，因
    身體、教育、職業、家庭之關係或其他正當事由，執行顯有
    困難者，得以一元以上三元以下折算一日，易科罰金」以及
    修正前罰金罰鍰提高標準條例第二條前段「依刑法第四十一
    條易科罰金或第四十二條第二項易服勞役者，均就其原定數
    額提高為一百倍折算一日；法律所定罰金數額未依本條例提
    高倍數，或其處罰法條無罰金刑之規定者，亦同。」之規定
    ，應以銀元一百元以上三百元以下即新臺幣三百元以上九百
    元以下折算一日。惟被告行為後之刑法第四十一條第一項前
    段業已修正為：「犯最重本刑為五年以下有期徒刑以下之刑
    之罪，而受六個月以下有期徒刑或拘役之宣告者，得以新臺
    幣一千元、二千元或三千元折算一日，易科罰金。」，經比
    較修正前後之易科罰金折算標準，以修正施行前刑法第四十
    一條第一項前段之規定有利於被告。
  (二)次按攜帶兇器竊盜罪，係以行為人攜帶兇器竊盜為其加重條
    件，此所謂兇器，其種類並無限制，凡客觀上足對人之生命
    、身體、安全構成威脅，具有危險性之兇器均屬之，且祇須
    行竊時攜帶此種具有危險性之兇器為已足，並不以攜帶之初
    有行兇之意圖為必要；又按竊盜罪既遂未遂之區別，應以行
    為人已否將所竊之物移置於自己實力支配下為標準（最高法
    院七十九年臺上字第五二五三號、八十四年度臺上字第四一
    二七號判例要旨參照）。查被告持以鐵剪充作工具竊取電線
    等物，而鐵剪乃鐵製品，足以剪斷電線等物，足徵客觀上乃
    屬足以殺傷人生命、身體之器械，顯為具有危險性之兇器至
    明，依前開說明，自該當於攜帶兇器竊盜罪。次查被告僅剪
    斷電線後尚在拉取之際，即為警查獲，當時電線等物仍未移
    入其實力支配範圍內，依前開判例要旨，應僅該當於未遂之
    程度。準此，核被告前開所為係犯刑法第三百二十一條第一
    項第三款、第二項之攜帶兇器竊盜罪未遂。因被告已著手加
    重竊盜行為之實行而不遂，為未遂犯，依修正施行前刑法第
    二十六條前段之規定減輕之。
  (三)至公訴人認此部分業已該當刑法第三百二十一條第一項第三
    款之攜帶兇器加重竊盜罪既遂，容有誤會，而考其起訴基本
    社會事實尚屬同一，爰依刑事訴訟法第三百條之規定變更起
    訴法條為同條第二項之攜帶兇器加重竊盜罪未遂，附此敘明
    。
  (四)爰審酌被告正值壯年，貪圖己利，竊取他人電線出售獲取利
    益，侵犯他人對動產之管理使用權，惟所竊取電線數量及價
    值有限，犯後尚能坦承部分犯行，暨其犯罪手段、智識程度
    、生活狀況等一切情狀，量處如主文所示之刑，並依修正施
    行前刑法第四十一條第一項前段諭知易科罰金之折算標準，
    以資懲儆。
  (五)第按被告行為時刑法第三十八條第一項第二款乃規定「供犯
    罪所用或所得之物」、同條第三項「第一項第二款、第三款
    之物，以屬於犯人者為限，得沒收之。但有特別規定者，依
    其規定。」，惟修正施行後刑法第三十八條第一項第二款並
    無修正，第三項則將「犯人」修正為「犯罪行為人」，僅屬
    文字之調整，並未涉及實質刑罰內容之變更，故適用結果並
    無有利或不利被告之情形，然按沒收為從刑之一種，且與主
    刑有從屬關係，應依從刑從屬於主刑原則，不得就新舊法予
    以割裂適用（最高法院九十年度臺上字第一七三一號判決要
    旨、最高法院刑事庭九十五年度第八次會議決議參照）。查
    扣案之鐵剪一把，乃被告所有供本件犯罪所用之物，且本件
    被告所科處之主刑，乃依刑法修正施行前之未遂犯規定論處
    ，故依從屬主刑原則，仍依修正施行前刑法第三十八條第一
    項第二款之規定宣告沒收。
貳、無從併辦部分（臺灣臺南地方法院檢察署九十五年度偵字第
    六七六五號）
一、本件併辦意旨：被告張臺生意圖為自己不法之所有，基於竊
    盜之犯意，於九十五年四月十三日上午七時許前之不詳時間
    ，侵入臺南市精忠三村九七三號乙○○○住處內（無故侵入
    住居罪嫌部分，未據告訴），以不明方式，竊取乙○○○所
    有長度分別為一三六公分及二０二公分之一點六m/m二蕊電
    線二條得手。嗣經警據報於同年月十六日上午十一時三十五
    分許，在張臺生居所內，扣得線蕊已遭抽除之上開電線二條
    ，而認被告涉犯刑法第三百二十條第一項之普通竊盜罪嫌云
    云。
二、按犯罪事實應依證據認定之，無證據不得認定犯罪事實，不
    能證明被告犯罪者，應諭知無罪之判決，刑事訴訟法第一百
    五十四條第二項、第三百零一條第一項分別定有明文。又事
    實之認定，應憑證據，如未能發現相當證據，或證據不足以
    證明，自不能以推測或擬制之方法，以為裁判基礎。而認定
    不利於被告之事實，須依積極證據，茍積極證據不足為不利
    於被告事實之認定時，即應為有利於被告之認定，更不必有
    何有利之證據。另認定犯罪事實所憑之證據，雖不以直接證
    據為限，間接證據亦包括在內，然而無論直接或間接證據，
    其為訴訟上之證明，須於通常一般之人均不致有所懷疑，而
    得確信其為真實之程度者，始得據為有罪之認定，倘其證明
    尚未能達到此一程度，而有合理之懷疑存在時，致使無從形
    成有罪之確信，根據「罪證有疑，利於被告」之證據法則，
    即不得遽為不利被告之認定（最高法院九十四年度臺上字第
    五五０九號判決意旨參照）。
三、查公訴人認被告涉有普通竊盜之犯行，無非係以被害人乙○○○之指訴，以及在被告精忠三村之住處內查獲二條業已撥
    除線蕊之電線二條為其論罪之主要依據。訊據被告堅詞否認
    有公訴人所指此部分普通竊盜犯行，供稱：扣案之二條電線
    乃其為戊○○裝設冷氣機後所剩餘之舊電線等語置辯。
  (一)經查，證人戊○○於本院審理時到庭證述：「（與被告張臺
    生何關係）朋友。三年前他有幫我做下包工作。如果我承攬
    到工作，我會請他幫我安裝冷氣」、「（做完後是否要將電
    線帶回去還你）我都會與他一起去，整捆沒用完的我帶回去
    ，剪取剩餘及主人家拆下來的就讓張臺生帶走」、「（被告
    張臺生陳述在九十五年四月十三日有與你一起去善化亞疏中
    心及七股水產實驗所安裝冷氣，有無此事）有」、「（當時
    剩餘電線是否也給張臺生）剩餘電線都是放在我的車上，一
    個禮拜張臺生才會整理一次帶走」、「（張臺生將剪剩的電
    線做何用途）將電線皮削掉，裡面的銅線賣給回收中心」等
    語明確，足徵被告為證人戊○○從事裝設冷氣機，並有收集
    廢棄電線販售之習慣，故其居所內有多條之廢棄電線（包含
    撥除線蕊之電線），亦不違常情。
  (二)又查本件查獲過程乃被害人乙○○○向警方表示被告竊取其
    電線，會同員警取得被告同意搜索被告住處，被害人於被告
    住處二樓發現有一堆雜亂之電線，從中挑出二條已經被撥除
    電線蕊之電線皮，稱為其所有，然員警事後查訪被害人屋內
    並無相同或特徵相同之電線，茲因被害人堅稱是其所有之電
    線而移送臺灣臺南地方法院檢察署檢察官偵辦乙情，亦經臺
    南市警察局第一分局於九十五年六月三十日以南市警一刑字
    第０九五四一二三九七六０號函檢送之查訪紀錄表一份及現
    場照片十幀附於本院卷可稽。然衡之一般家用電線或電纜線
    形狀、顏色、特徵均相仿，並未特別加註足資分辨之字樣，
    尤其業已分段使用過電線更無從區別，況本件被害人乃自被
    告所有之一堆雜亂電線中挑出其中二條，而觀之系爭二條電
    線並無特殊標記、形狀、顏色、特徵，有照片三幀附於警卷
    可按，再者，系爭電線若係被告侵入被害人家中竊盜所得者
    ，則被害人家中應會有侵入之跡象，或有剪斷電線之另一端
    可供比對，或有相同特徵之電線可資核對，卻均無所得，是
    以，本件被害人指訴之情節，顯與一般社會生活經驗法則有
    所未合，因此，單憑被害人在被告家中挑出二條電線稱乃其
    所有，即認被告涉有普通竊盜犯行，顯屬速斷。
四、本院復查無其他積極證據可資證明被告涉有併辦意旨所指之
    普通竊盜犯行，從而，檢察官此部分移送併案審理部分，與
    前開論罪科刑部分顯然欠缺裁判上一罪之連續犯關係，應退
    回原併辦單位另為適宜之處理。
據上論斷，應依刑事訴訟法第二百九十九條第一項前段、第三百
條，現行法刑法第三百二十一條第一項第三款、第二項，修正施
行前刑法第二十六條前段、第四十一條第一項前段、第三十八條
第一項第二款，廢止前罰金罰鍰提高標準條例第二條前段，判決
如主文。
本案經檢察官甲○○到庭執行職務。
中    華    民    國    95    年    8     月    16    日
                    刑事庭第九庭審判長法  官 蔡奇秀
                                      法  官 楊佳祥
                                      法  官 黃欣怡
以上正本證明與原本無異。
如不服本判決，應於收受送達後10日內向本院提出上訴書狀（應
附繕本）。
                                      書記官  陳怡吟
中    華    民    國    95    年    8     月    16    日
附錄法條：
中華民國刑法第321條
犯竊盜罪而有左列情形之一者，處 6 月以上、 5 年以下有期徒刑：
三  攜帶兇器而犯之者。


司法院資訊處製作；財團法人民間司法改革基金會備份。
